【裁判字號】    98,審訴,4035
【裁判日期】    990309
【裁判案由】    毒品危害防制條例
【裁判全文】
臺灣高雄地方法院刑事判決           98年度審訴字第4035號
公  訴  人  臺灣高雄地方法院檢察署檢察官
被      告  甲○○
上列被告因毒品危害防制條例案件，經檢察官提起公訴（98年度
毒偵字第5229號、98年度毒偵字第6175號），嗣因被告就被訴事
實均為有罪之陳述，經本院告知簡式審判之旨，並聽取公訴人及
被告之意見後，合議庭裁定由受命法官獨任依簡式審判程序審理
，判決如下：
    主  文
甲○○施用第一級毒品，累犯，處有期徒刑玖月，扣案之第一級
毒品海洛因壹包（檢驗前淨重零點壹零捌公克、檢驗後淨重零點
零玖捌公克），沒收銷燬之。又施用第一級毒品，累犯，處有期
徒刑玖月。又犯施用第二級毒品貳罪，均累犯，各處有期徒刑肆
月。應執行有期徒刑壹年拾月，扣案之第一級毒品海洛因壹包（
檢驗前淨重零點壹零捌公克、檢驗後淨重零點零玖捌公克），沒
收銷燬之。
    事  實
一、甲○○前於民國89年間，因施用毒品案件，經本院以89年度
    毒聲字第7024號裁定送勒戒處所施以觀察、勒戒後，認有繼
    續施用毒品之傾向，再以90年度毒聲字第768號裁定令入戒
    治處所施以強制戒治，於90年8月22日釋放出所（執行完畢
    日為91年2月7日），並由臺灣高雄地方法院檢察署檢察官以
    91年度戒毒偵字第191號為不起訴處分確定。又於94年間，
    因施用毒品案件，經本院以95年度訴緝字第202號判處有期
    徒刑1年2月、6月確定，嗣經裁定減刑為有期徒刑7月、3月
    ，並定應執行刑為有期徒刑9月，於96年8月2日執行完畢。
    詎甲○○不知悔改，竟分別基於施用第一級毒品海洛因及第
    二級毒品甲基安非他命之犯意，實施下列行為：
(一)、於98年8 月6 日18時許，在高雄縣仁武鄉○○村○○街86之
    1 號B 棟1 樓租屋處，以針筒注射之方式，施用第一級毒品
    海洛因1 次。另於施用第一級毒品海洛因完畢後，在同一地
    點，以玻璃球燒烤吸食煙霧之方式，施用第二級毒品甲基安
    非他命1 次。嗣於同年8 月6 日18時40分許，因另案遭通緝
    ，為警在上址查獲，並當場扣得第一級毒品海洛因1 包（檢
    驗前淨重0.108 公克、檢驗後淨重0.098 公克），並徵得其
    同意採尿送驗，結果呈嗎啡、可待因、安非他命及甲基安非
    他命陽性反應，始悉上情。
(二)、於同年9 月17日15時許，在其高雄市左營區○○○路442 巷
    5 號住處內，以針筒注射之方式，施用第一級毒品海洛因1
    次。另於施用第一級毒品海洛因完畢後，在同一地點，以玻
    璃球燒烤吸食煙霧之方式，施用第二級毒品甲基安非他命1
    次。嗣於同年9 月17日21時許，在高雄市○○區○○路1 號
    ，因形跡可疑為警盤查，發現其係毒品列管人口，經徵得其
    同意採尿送驗，結果呈嗎啡、可待因、安非他命及甲基安非
    他命陽性反應，始悉上情。
二、案經高雄市政府警察局左營分局分別報請臺灣高雄地方法院
    檢察署檢察官偵查起訴。
    理  由
一、本件被告甲○○所犯均係死刑、無期徒刑、最輕本刑為3年
    以上有期徒刑以外之罪，其於準備程序就前揭被訴事實為有
    罪之陳述，經受命法官告知簡式審判程序之旨，並聽取其與
    公訴人之意見後，本院認無不得或不宜改依簡式審判程序進
    行之處，爰依刑事訴訟法第273條之1第1項，裁定本件由受
    命法官獨任進行簡式審判程序，合先敘明。
二、上揭施用第一級毒品之事實，已據被告甲○○於本院審理中
    坦承不諱，並有第一級毒品海洛因1包扣案可憑，且其於查
    獲時為警所採驗之尿液，分別送往高雄市立凱旋醫院以GC
    /MS 方法（氣相層析/質譜儀法）檢驗，結果確呈第一級毒
    品海洛因代謝後之嗎啡、可待因等陽性反應及第二級毒品甲
    基安非他命代謝後之安非他命、甲基安非他命陽性反應，此
    有高雄市立凱旋醫院98年8月24日、98年10月2日濫用藥物尿
    液檢驗報告、毒品案嫌疑人尿液代碼與姓名對照表（尿液代
    碼C98378）、（尿液代碼C98439）各1份附卷可稽；另扣案
    之白色粉末袋1 包，確係第一級毒品海洛因（檢驗前淨重零
    點壹零捌公克、檢驗後淨重零點零玖捌公克），此亦有高雄
    市立凱旋醫院98年9 月15日濫用藥物成品檢驗鑑定書在卷可
    參，足認被告上開自白核與事證相符，自得為認定被告犯罪
    之依據。又被告曾受如事實欄所載之觀察、勒戒及強制戒治
    處分執行完畢後5 年內，再犯施用毒品罪而經依法追訴處罰
    完畢等事實，亦有卷附本院院內索引卡紀錄表、臺灣高等法
    院被告前案紀錄表各1 份在卷可按。按毒品危害防制條例第
    20條、第23條於93年1 月9 日修正施行後，將施用毒品之刑
    事處遇程序，區分為「初犯」及「五年內再犯」、「五年後
    再犯」3 種，其立法理由謂：「初犯」經觀察、勒戒或強制
    戒治執行完畢釋放後，「五年內再犯」者，因其再犯率甚高
    ，原實施之觀察、勒戒及強制戒治既已無法收其實效，爰依
    法追訴或裁定交付審理。至於經觀察、勒戒或強制戒治執行
    完畢釋放後，「五年後再犯」者，前所實施之觀察、勒戒或
    強制戒治已足以遮斷其施用毒品之毒癮，為期自新及協助其
    斷除毒癮，仍適用「初犯」規定，先經觀察、勒戒或強制戒
    治之程序。從而依修正後之規定，僅限於「初犯」及「五年
    後再犯」二種情形，始應先經觀察、勒戒或強制戒治程序。
    倘被告於5 年內已再犯，經依法追訴處罰，縱其第3 次再度
    施用毒品之時間，在初犯經觀察、勒戒或強制戒治執行完畢
    釋放5 年以後，已不合於「五年後再犯」之規定，且因已於
    「五年內再犯」，顯見其再犯率甚高，原實施觀察、勒戒或
    強制戒治，已無法收其實效，即應依該條例第10條處罰（最
    高法院95年第7 次刑事庭會議決議參照）。從而，被告於前
    開初犯觀察、勒戒及強制戒治處分執行完畢釋放後「五年內
    再犯」施用毒品罪，並經依法追訴處罰執行完畢，而
    本件被告再度施用毒品犯行，已不合於「五年後再犯」之規
    定，揆諸前揭說明即應依毒品危害防制條例第10條加以處罰
    。職是，本件事證明確，被告犯行洵堪認定，應依法論科。
三、核被告前開所為，各係犯毒品危害防制條例第10條第1 項之
    施用第一級毒品2 罪及同條第2 項施用第二級毒品2 罪。其
    為施用而持有第一級毒品及第二級毒品之低度行為，為施用
    第一級毒品及第二級毒品之高度行為所吸收，均不另論罪。
    又被告所犯前揭4 罪犯意各別，且時間不同，應予分論併罰
    。被告於94年間，因施用毒品案件，經本院以95年度訴緝字
    第202 號判處有期徒刑1 年2 月、6 月確定，嗣經裁定減刑
    為有期徒刑7 月、3 月，並定應執行刑為有期徒刑9 月，於
    96 年8月2 日執行完畢，有前開前案紀錄表可按，其於該徒
    刑執行完畢後，5 年以內故意再犯本件法定刑均為有期徒刑
    以上之罪，均應依刑法第47條第1 項分別論以累犯，並加重
    其刑。爰審酌被告前因施用毒品案件，迭經觀察、勒戒、強
    制戒治及法院科刑判決後，竟再為本件犯行，足見其惡習已
    深，且戒絕毒癮之意志不堅，未能體悟施用毒品對自己、家
    人造成之傷害及社會之負擔，自屬可議；惟念其於犯後態度
    良好，並能坦承犯行及施用毒品本質上係屬戕害自身健康之
    行為，尚未直接危害他人，反社會性程度應屬較低等一切情
    狀，爰量處如主文所示之刑，並定其應執行之刑，以資懲儆
    。
四、沒收部分：
    末按查獲之第一、二級毒品及專供製造或施用第一、二級毒
    品之器具，不問屬於犯人與否，均沒收銷燬之，毒品危害防
    制條例第18條第1項前段定有明文。查扣案之白色粉末袋1包
    ，經鑑定結果確係第一級毒品海洛因，業如上述，而包裝袋
    與其上殘留之毒品，已難以分析剝離，從而不問屬於犯人與
    否，爰依上開規定宣告沒收銷燬之，而鑑驗所耗損之毒品，
    既已滅失，自無庸宣告沒收銷燬。
據上論斷，應依刑事訴訟法第273條之1第1項、第299條第1項前
段，毒品危害防制條例第10條第1項、第2項、第18條第1項前段
，刑法第11條、第47條第1項、第51條第5款，判決如主文。
本案經檢察官鄧怡君到庭執行職務。
中    華    民    國    99    年    3    月    9    日
                  刑事第十庭    法  官  李代昌
以上正本證明與原本無異。
如不服本判決應於收受本判決後10日內向本院提出上訴書狀，並
應敘述具體理由，如未敘述上訴理由者，應於上訴期間屆滿後20
日內補提理由書狀於本院（均須按他造當事人之人數附繕本）「
切勿逕送上級法院」。
中    華    民    國    99    年    3    月    9    日
                                書記官  黃振祐
附錄本判決論罪科刑適用法條：
毒品危害防制條例第10條
施用第一級毒品者，處6月以上5年以下有期徒刑。
施用第二級毒品者，處3年以下有期徒刑。

司法院資訊處製作；財團法人民間司法改革基金會備份。
